【裁判字號】    97,訴,78
【裁判日期】    970522
【裁判案由】    偽造有價證券等
【裁判全文】
臺灣桃園地方法院刑事判決                97年度訴字第78號
公  訴  人  臺灣桃園地方法院檢察署檢察官
被      告  乙○○
                    號
指定辯護人  本院公設辯護人丙○○
上列被告因偽造有價證券等案件，經檢察官提起公訴（96年度偵
緝字第1245號），本院判決如下︰
    主  文
乙○○意圖供行使之用，而偽造有價證券，處有期徒刑壹年拾月
，緩刑伍年，緩刑期間付保護管束，並應向指定之公益團體、地
方自治團體或社區提供壹佰貳拾小時之義務勞務。如附表一所示
之物均沒收。
    事  實
一、乙○○為使其與甲○○合夥經營之鎢鋼棒加工事業，得順利
    完成鎢鋼棒研磨機、切割機之修改及組裝，以完成客戶訂單
    ，達到合夥事業獲利營收，使雙方均得依出資額比例分配盈
    餘而獲益之目的，亟需資金支付前開機器修改、組裝費用，
    為向甲○○借款以支應前述開銷，基於意圖供行使之用而偽
    造有價證券之犯意，於民國95年3 月間某日，在乙○○位於
    桃園縣桃園市○○街52號租屋處，以其所有空白支票，分別
    填寫如附表一編號一所示發票日期為95年7 月15日、支票號
    碼為AH0000000 號、票面金額為50萬元；如附表一編號二所
    示發票日期為95年10月30日、支票號碼為AH0000000 號、票
    面金額為100 萬元之支票各1 張，且明知未得「林位正」之
    授權或同意，竟盜用上開租屋處前房客棄置之「林位正」印
    章，於前開2 張支票之騎縫處、阿拉伯數字記載之金額欄、
    發票人簽章欄，接續蓋用「林位正」印文各1 枚，而偽造完
    成「林位正」為發票人之支票2 紙，並於95年3 月底某日，
    在臺北縣林口鄉○○○路○ 段甲○○租屋處，向甲○○佯稱
    該2 張支票係乙○○胞兄以乙○○之小舅名義所開立，將上
    開2 張支票交付甲○○而行使之，以增加乙○○之信用擔保
    。甲○○於收受前開支票2 張後，為使合夥事業得以順利完
    成，而陸續借款150 萬元與乙○○作為修改、組裝鎢鋼棒加
    工機器設備之資金。嗣因甲○○於95年7 月13日持前開2 張
    支票前往銀行查詢，發覺該支票所據以簽發之存款帳戶之開
    戶人實為乙○○，惟發票人簽章欄竟係蓋用「林位正」之印
    文，始悉上情。
二、案經甲○○訴由桃園縣政府警察局移送臺灣桃園地方法院檢
    察署檢察官偵查起訴。
    理  由
甲、證據能力部分
一、按被告以外之人於審判外之言詞或書面陳述，除法律有規定
    者外，不得作為證據；被告以外之人於偵查中向檢察官所為
    之陳述，除顯有不可信之情況者外，得為證據；被告以外之
    人於檢察事務官、司法警察官或司法警察調查中所為之陳述
    ，與審判中不符時，其先前之陳述具有較可信之特別情況，
    且為證明犯罪事實存否所必要者，得為證據，刑事訴訟法第
    159 條第1 項、第159 條之1 第2 項、第159 條之2 分別定
    有明文。又刑事訴訟法第159 條之2 所謂「具有較可信之特
    別情況」，應依陳述人於陳述時之「外部情況」是否具有可
    信性決定之，所謂「外部情況」係指就詢問有無出於不正方
    法、陳述是否出於非任意性、有無違反法定障礙事由期間不
    得詢問及禁止夜間詢問之規定、詢問時是否踐行應先告知義
    務、警詢筆錄所載與錄音或錄影內容是否相符等情，且必須
    依據陳述人之觀察、記憶、表達是否正確、陳述人有無虛偽
    陳述之動機，及對照同一待證事項之其他經過詰問證人之證
    述是否相同，有無矛盾之處而加以綜合決定（最高法院94年
    度臺上字第1653號判決意旨參照）。經查：
（一）本件證人甲○○於檢察官訊問時經具結後所為之證述，其
      性質雖均屬傳聞證據，惟本院審酌證人甲○○係本件告訴
      人，依其陳述乃親身經歷本案發生經過之全貌，渠等證詞
      對認定犯罪事實之存否均有其必要性，且證人甲○○於檢
      察官偵查中，經檢察官諭知證人有具結之義務及偽證之處
      罰並命朗讀結文具結擔保其證言之真實性後，以證人身分
      ，於檢察官面前完整、連續陳述其親身經歷，且查無違法
      取證之瑕疵存在，應無顯不可信之情形，依刑事訴訟法第
      159 條之1 第2 項之規定，自均得為證據。
（二）至證人甲○○於警詢中所為證述雖均亦屬傳聞證據，惟該
      警詢過程亦查無違法取證之瑕疵存在，且本院審理中業已
      傳喚甲○○到庭以證人身分作證，並准許被告對甲○○當
      庭及先前陳述進行詰問，此有本院審判筆錄在卷可考。即
      已賦予被告對於證人甲○○對質詰問機會，因之，參諸刑
      事訴訟法159 條規定之立法意旨原即在保障被告之對質詰
      問權以觀，證人甲○○於審判外之警詢中所為之證述既已
      經被告於本院審理中經交互詰問予以核實，則甲○○於審
      判外陳述與審判中之證述意旨相符之部分，其屬傳聞證據
      之瑕疵，應已治癒，業可認非仍屬傳聞，而已無依該條規
      定排除之必要。至證人甲○○警詢中所述與審判中不符之
      部分，查證人甲○○於警詢中之證述，並無何證據足認具
      有較可信之特別情況，且證人甲○○既已於檢察官訊問時
      及本院審理中分別證述在卷，其於警詢時所為之證述已非
      證明犯罪事實存否所必要，是證人甲○○警詢中所述與審
      判中不符之部分，依刑事訴訟法第159 條之2 規定，應認
      不具證據能力。
二、另本件認定事實所引用之本件卷證所有證據（文書證據、物
    證等證據）等證據，檢察官、被告及其選任辯護人並未主張
    排除前開書證、物證之證據能力，且迄於本院言詞辯論終結
    前均未表示異議，本院審酌前開書證、物證並無證據證明係
    公務員違背法定程序所取得，亦無刑事訴訟法第159 條之4
    之顯有不可信之情況與不得作為證據之情形，本件認定事實
    所引用之本件卷證所有證據（文書證據、物證等證據），亦
    均認為有證據能力。
乙、認定犯罪事實之依據及理由
一、上揭犯罪事實，業據被告乙○○於本院審理中坦承不諱，核
    與證人甲○○於本院審理中證述情節相符，復有如附表一所
    示支票影本2 張、股東合約書1 份在卷可稽。足認被告前揭
    任意性自白與事實相符，應堪採信。綜上所述，本件事證明
    確，被告犯行洵堪認定，應予依法論罪科刑。
二、查被告行為後，刑法及刑法施行法部分條文業經修正公布，
    並均於95年7 月1 日施行。修正後刑法第2 條第1 項之規定
    ，係規範行為後法律變更所生新舊法律比較適用之準據法，
    於修正後刑法施行後，應適用修正後刑法第2 條第1 項規定
    之「從舊從輕」之原則為比較；修正後刑法第2 條第2 項，
    則為同條第1 項之特別規定，於修正後刑法施行後，關於非
    拘束人身自由之保安處分，應依修正後刑法第2 條第2 項之
    規定，適用裁判時之法律。又修正後刑法第35條，乃刑之重
    輕之法定次序與標準，應適用裁判時之修正後刑法第35條之
    規定。修正後刑法第2 條第1 項係採「從舊從輕」原則，適
    用最有利於行為人之法律。既曰法律，自較刑之範圍為廣；
    除法律有特別規定者（如修正後刑法第2 條第2 項非拘束人
    身自由之保安處分適用裁判時法，修正後刑法施行法第9 條
    之3 規定之情形），應依其規定；或事關執行之緩刑之宣告
    ，或犯罪在刑法修正施行前，自首在刑法施行後之自首部分
    ，或程序之規定（程序從新，如刑法第40條沒收宣告之程序
    規定），應適用裁判時之修正後刑法之規定外；依修正後刑
    法第2 條第1 項比較時，應就「罪、刑」有關之共犯、未遂
    犯、連續犯、牽連犯、結合犯以及累犯加重、自首減輕暨其
    他法定加減原因（如身分加減）與加減例等一切情形，綜其
    全部之結果而為比較後，予以整體適用，不能割裂而分別適
    用有利益之條文。關於易科罰金之折算標準、易服勞役之折
    算標準及期限、罰金與死刑是否併予執行、多數有期徒刑定
    應執行之刑時之最高刑期之限制等之修正，事涉行為人易刑
    折算標準金額之多寡與期限之長短及定執行刑時能否就罰金
    刑併予執行或有期徒刑定應執行之刑時最高度之限制，亦均
    屬依修正後刑法第二條第一項所應比較適用法律之範圍。拘
    束人身自由之保安處分，並非屬修正後刑法第2 條第2 項規
    定應適用裁判時法之範圍，除有特別規定者外，亦屬應依修
    正後刑法第2 條第1 項比較適用之法律；從刑附屬於主刑，
    除法律有特別規定者外，依主刑所適用之法律（以上參考最
    高法院95年5 月23日刑事庭第8 次會議決議及最高法院24年
    上字第4634號、24年上字第5292號、27年上字第2615號判例
    ）。茲首就與本案有關且於為刑之宣告前須先行及連帶確定
    應如何適用之法律修正情形列述如下：
（一）與罪、刑有關且須依修正後刑法第2 條第1 項規定為利、
      弊之比較以定如何適用之法律變更部分：
   1、修正前刑法第55條規定「犯一罪而其方法或結果行為犯他
      罪名者，從一重處斷。」，此即學理上所稱之「牽連犯」
      ，然修正後已將之刪除，即改採一罪一罰之原則。
   2、修正前刑法第33條第5 款規定「罰金：（銀元）一元以上
      。」，復依罰金罰鍰提高標準條例第1 條前段規定提高為
      10倍，折算新臺幣為30元；修正後刑法第33條第5 款規定
      「罰金：新臺幣一千元以上，以百元計算之。」，現行刑
      法中有關於罰金刑之最低度刑之規定已有修正，自屬法律
      變更。
   3、經綜合適用修正前、後之罪、刑相關規定予以比較，修正
      後之規定顯非較修正前之規定對被告有利，因之，依現行
      即修正後刑法第2 條第1 項前段規定，此部分自應整體適
      用修正前刑法之有關規定，合先敘明。
（二）毋須依修正後刑法第2 條第1 項規定為利、弊之比較以定
      如何適用之法律修正部分：
   1、有關罰金刑之幣別及其提高標準之準據亦經修正，修正前
      刑法分則各條文所定之罰金刑，其幣別原為「銀元」，又
      倘非屬72年6 月26日至94年1 月7 日間新增或修正之條文
      ，所定罰金數額並依罰金罰鍰提高標準條例第1 條前段規
      定提高為10倍，而依95年6 月14日修正公布、同年7 月1
      日施行之中華民國刑法施行法第1 條之1 規定：「中華民
      國九十四年一月七日刑法修正施行後，刑法分則編所定罰
      金之貨幣單位為新臺幣。九十四年一月七日刑法修正時，
      刑法分則編未修正之條文定有罰金者，自九十四年一月七
      日刑法修正施行後，就其所定數額提高為三十倍。但七十
      二年六月二十六日至九十四年一月七日新增或修正之條文
      ，就其所定數額提高為三倍。」。因修正前、後有關罰金
      刑部分之處罰輕重相同，並未影響國家刑罰權之範圍，僅
      屬法律之修正而非屬法律有變更。
   2、刑法第59條原規定「犯罪之情狀可憫恕者，得酌量減輕其
      刑。」，經修正為「犯罪之情狀顯可憫恕，認科以最低度
      刑仍嫌過重者，得酌量減輕其刑。」，惟此僅係法理之明
      文化，非屬法律變更，固不生新舊法比較之問題，然此涉
      及決定處斷刑範圍之事項，為與罪、刑有關之規定而具有
      適用上之「依附及相互關聯」之特性定，故與其他罪、刑
      之規定應整體適用修正前之法律。
三、核被告乙○○所為，均係犯刑法第201 條之偽造有價證券罪
    。按「盜用印章與盜用印文為不同之犯罪態樣，盜取他人之
    印章持以蓋用，當然產生該印章之印文，祇成立盜用印章罪
    ，不應再論以盜用印文罪，亦非盜用印章行為為盜用印文行
    為所吸收。」，最高法院著有86年臺上字第3295號判例可參
    。被告於如附表一編號一、編號二所支票上分別盜用「林位
    正」之印章以蓋用其印文共6 枚，其盜用印章之行為係偽造
    有價證券之階段行為，而其偽造有價證券後復持以行使，其
    行使有價證券之低度行為，則為其偽造有價證券之高度行為
    所吸收，均不另論罪。公訴人認被告乙○○於如附表一編號
    一、編號二所示支票2 張上蓋印「林位正」印文之行為係涉
    犯偽造印文罪，此部分認定容有誤會；又起訴書雖未敘及被
    告乙○○於如附表一編號一、編號二所示支票騎縫處、阿拉
    伯數字記載之金額欄分別盜用「林位正」印章蓋用印文各1
    枚之事實，惟此部分與業經起訴之被告於如附表一編號一、
    編號二所示支票發票人簽章欄分別蓋用「林位正」印文各1
    枚之事實，係於相同處所、密接時間內所為，具接續犯之實
    質上一罪關係，自為起訴效力所及，本院自應併與審究。又
    被告乙○○偽造如附表一編號一、編號二所示支票2 張之行
    為，係於同時同地或密切接近之時地實施，侵害同一之法益
    ，各行為之獨立性極為薄弱，依一般社會健全觀念，在時間
    差距上，難以強行分開，在刑法評價上，以視為數個舉動之
    接續施行，合為包括之一行為予以評價，較為合理，則屬接
    續犯，而為包括之一罪（參照最高法院86年度臺上字第3295
    號判例），是被告乙○○偽造如附表一編號一、編號二所示
    支票2 張，係為接續犯而僅成立偽造有價證券罪一罪。爰審
    酌被告乙○○因與甲○○合夥鎢鋼棒研磨、切割加工事業，
    因如後所述之情狀，致鎢鋼棒研磨機、切割機均未能修改或
    組裝完成，為求不負證人即事業合夥人甲○○之信賴，並保
    全甲○○已投入之資金不致付諸東流、化為烏有，於此經濟
    窘迫卻又亟思完成合夥事業以創造收益之情形下，唯恐甲○
    ○不願貸與金錢以度難關，而出此以偽造支票向甲○○借款
    之下策，其行雖愚，惟被告乙○○此番愚行之動機，殊難深
    責，尚難與以行使偽造有價證券而詐取財物俾牟己不法所有
    之犯行等同視之，而邀受同罰。是被告乙○○倘因欲勉力維
    繫他人付託，以圖完成合夥事業之故而犯本罪，即受嚴峻之
    刑罰制裁，顯生刑罰苛酷之憾，情輕而法重，是其情狀尚非
    全無堪值憫恕之處，本院認縱科以最低法定刑度3 年，猶屬
    過苛，故依修正後刑法第59條規定酌減其刑。再審酌被告前
    未曾因故意犯罪受有期徒刑以上刑之宣告，有卷附之臺灣高
    等法院被告前案紀錄表1 份可參，素行尚可，並其犯罪之動
    機、目的、手段、智識程度等一切情狀，量處如主文所示之
    刑。復按，修正前刑法第74條規定：「受二年以下有期徒刑
    、拘役或罰金之宣告，而有左列情形之一，認為以暫不執行
    為適當者，得宣告二年以上五年以下之緩刑，其期間自裁判
    確定之日起算：一、未曾受有期徒刑以上刑之宣告者。二、
    前受有期徒刑以上刑之宣告執行完畢或赦免後，五年以內未
    曾受有期徒刑以上刑之宣告者」，修正後刑法第74條第1 項
    規定：「受二年以下有期徒刑、拘役或罰金之宣告，而有下
    列情形之一，認以暫不執行為適當者，得宣告二年以上五年
    以下之緩刑，其期間自裁判確定之日起算：一、未曾因故意
    犯罪受有期徒刑以上刑之宣告者。二、前因故意犯罪受有期
    徒刑以上刑之宣告，執行完畢或赦免後，五年以內未曾因故
    意犯罪受有期徒刑以上刑之宣告者。緩刑宣告，得斟酌情形
    ，命犯罪行為人為下列各款事項：一、向被害人道歉。二、
    立悔過書。三、向被害人支付相當數額之財產或非財產上之
    損害賠償。四、向公庫支付一定之金額。五、向指定之公益
    團體、地方自治團體或社區提供四十小時以上二百四十小時
    以下之義務勞務。六、完成戒癮治療、精神治療、心理輔導
    或其他適當之處遇措施。七、保護被害人安全之必要命令。
    八、預防再犯所為之必要命令。前項情形，應附記於判決書
    內。第二項第三款、第四款得為民事強制執行名義。緩刑之
    效力不及於從刑與保安處分之宣告。」。而按緩刑係論罪科
    刑時為促使行為人將來改過遷善，避免再犯所設，乃在評價
    行為人「裁判時」反社會性，具有防衛社會功能而與保安處
    分具有類似效果，與行為之評價應考量行為當時及裁判時之
    法律秩序有所不同，故應以裁判時法律決定緩刑宣告與否。
    因此，本案犯罪雖在新法施行前然就緩刑之宣告，仍應適用
    新法第74 條 之規定宣告緩刑及應負之負擔（最高法院決議
    95年5 月23 日 第8 次刑事庭會議決議參照）。是查，告訴
    人甲○○於本院審理中表明其業與被告乙○○達成和解，由
    被告乙○○於18個月內給付告訴人50萬元，並願意原諒被告
    等語，（參見本院97年度訴字第78號卷97年4 月24日審判筆
    錄第39頁），而被告復未曾因故意犯罪受有期徒刑以上刑之
    宣告，業如前述，其因一時失慮致罹刑典，事後已坦承犯行
    ，深具悔意，堪認倘令被告接受一定程度之社區勞動處遇，
    併以此論罪科刑之教訓，應知警惕而無再犯之虞，是本院認
    前開對其宣告之刑以暫不執行為適當，依修正後刑法第74條
    第1 項第1 款規定宣告緩刑5 年，並依同法第74條第2 項第
    5 款規定命被告向指定之公益團體、地方自治團體或社區提
    供120 小時之義務勞務，及依同法第93條第1 項第2 款規定
    宣告於緩刑期間付保護管束。至被告乙○○所偽造之如附表
    一所示支票2張 ，係屬偽造之有價證券，應依刑法第205 條
    之規定，不問屬於犯人與否，均宣告沒收。
丙、不另為無罪諭知部分
一、公訴意旨另以：乙○○意圖為自己不法所有，基於詐欺之概
    括犯意，連續於94年12月11日，向甲○○佯稱欲合夥開設電
    子加工公司，且該公司之工廠將於95年2 月14日正式開工，
    致甲○○陷於錯誤，於94年12月15日入股該公司百分之30股
    份，當場並交付現金30萬元，乙○○復於95年3 月初某日，
    以該公司亟需增資擴大營運為由，向甲○○索取增資款，使
    甲○○不疑有他，交付現金30萬元。又持如附表一所示偽造
    之支票2 張，於95年3 月中旬某日，在臺北縣林口鄉○○○
    路○ 段甲○○租屋處，以乙○○將自其父親處受贈房屋1 棟
    ，並預計將該屋售予乙○○胞兄，嗣乙○○胞兄於95年7 月
    間某日領取退休金後，即有資金給付，待乙○○收得款項後
    一併清償債務為詞，向甲○○借款，使甲○○信以為真，而
    於95年3 月底某日交付現金50萬元，乙○○並當場交付上開
    2 張支票作為擔保，並佯稱該2 張支票係伊胞兄以伊舅子名
    義所開立。嗣因甲○○查得上開工廠迄今未營運，且該2 張
    支票屆期不獲兌現，乙○○亦拒不還款，始知受騙。因認被
    告乙○○涉犯刑法第339 條第1 項詐欺取財罪嫌云云。
二、按犯罪事實應依證據認定之，無證據不得認定犯罪事實。又
    不能證明被告犯罪者，應諭知無罪之判決，刑事訴訟法第15
    4 條第2 項、第301 條第1 項分別定有明文。又事實之認定
    ，應憑證據，如未能發現相當證據，或證據不足以證明，自
    不能以推測或擬制之方法，為裁判基礎（最高法院40年臺上
    字第86號判例意旨參照）；再告訴人之告訴，本以使被告受
    刑事訴追為目的，故其陳述是否與事實相符，自應調查其他
    證據，以資審認，苟其所為攻擊之詞，尚有瑕疵，則在此瑕
    疵未予究明以前，即不能遽採為斷罪之基礎（最高法院69年
    臺上字第1531號判例參照）；再認定不利於被告之事實，須
    依積極證據，苟積極證據不足為不利於被告事實之認定時，
    即應為有利於被告之認定，更不必有何有利之證據（最高法
    院30年上字第816 號判例）。次按刑法第339 條第1 項詐欺
    罪之成立，須行為人主觀上出自為自己或第三人不法所有之
    意圖，及客觀上施用詐術使人將本人或第三人之物交付為其
    構成要件。而所謂以詐術使人交付財物，必須被詐欺人因其
    詐術而陷於錯誤，若其所用方法，不能認為詐術，亦不致使
    人陷於錯誤即與該罪之要件有間。又依積極證據足可證明行
    為人主觀上確有不法所有之意圖時，固得論以刑法第339 條
    之詐欺罪相繩，惟行為人施詐時之意圖尚有存疑，且依調查
    證據之結果，復不足以認定行為人自始具有上述主觀犯罪構
    成要件，即不得遽以該罪論擬。而刑事被告依法不負自證無
    罪之義務，故別無積極證據之情形下，自難推定被告自始即
    係出於不法所有之意圖而施行詐術。經核本件公訴意旨認被
    告涉犯前揭罪嫌，無非係以告訴人甲○○於警詢及檢察官訊
    問時所為之證述，為其主要論據。
三、經查，被告乙○○原即從事鎢鋼棒加工事業，並具組裝鎢鋼
    切割加工機臺之經驗及能力，乙○○於94年12月15日前某日
    ，自行覓得客戶並獲得鎢鋼棒研磨加工之訂單後，始向證人
    甲○○邀集合作經營鎢鋼棒加工事業。甲○○與被告乙○○
    相識20、30餘年，熟知被告從事鎢鋼棒加工事業之資歷及經
    驗，並基於對被告乙○○工作能力之信任，而於94年的12月
    15日與乙○○簽立股東合約書，2 人合作從事鎢鋼棒研磨加
    工，甲○○並依約入股百分之30，而給付現金30萬元之入股
    金與乙○○。依前開股東合約書第2 條所示，該公司營運所
    需之加工機器共4 臺，合計50萬元整，應全數投入鎢鋼棒研
    磨之加工事業，被告乙○○即將其本身既有之鎢鋼棒切割機
    1 臺送往位於臺中之某加工廠加裝自動給料設備以改裝為鎢
    鋼棒研磨機，並同時另行購買材料、零件，在乙○○某友人
    之鐵工廠內由乙○○自行組裝合約所示其餘3 臺鎢鋼棒研磨
    機，甲○○並曾目睹乙○○購買材料後自行組裝之過程，而
    組裝全新之鎢鋼棒研磨機每臺約需25萬元。惟嗣因乙○○自
    行組裝之3 臺鎢鋼棒切割機之自動給料設備無法完成，故亦
    全數送至前開位於臺中之某加工廠代工加裝，復因自動給料
    設備需使用進口材料，故臺中加工廠要求乙○○自行進口零
    件以供組裝。於等待零件進口之際，乙○○、甲○○復曾共
    同拜訪客戶，向客戶表明因機器問題需延後加工時間，該客
    戶遂以要求乙○○、甲○○需一併包辦鎢鋼棒切割作業為條
    件，而同意延後加工時程。惟乙○○、甲○○此際已無任何
    鎢鋼棒切割機，故2 人之合夥事業乃第二次增資，並由甲○
    ○陸續給付乙○○共18萬元，乙○○並確實採購臺灣零件自
    行組裝鎢鋼棒切割機，並發包與廠商加工。惟此時因合夥事
    業已資金不足，乙○○即執如附表一所示支票2 張向甲○○
    表示因機器零件不足，需採購零件之資金，而部分機器需發
    包與廠商加工，亦需加工費用，故需再次增資，但遭甲○○
    拒絕。惟甲○○基於其與乙○○就本件鎢鋼棒加工事業均已
    投資甚多，且機器即將完備，事業已進入最後階段，殷盼能
    努力完成合夥事業之目的，而於收訖乙○○所交付如附表一
    所示支票2 張後，以借款方式陸續貸與乙○○共150 萬元。
    乙○○嗣並將該150 萬元借款用以購買及修改鎢鋼棒加工所
    需機臺，而原先已交付廠商修改、組裝之機臺亦仍持續進行
    改裝。嗣因乙○○持以向甲○○借款如附表一所示之支票2
    張，遭甲○○發覺係屬偽造，甲○○因一時意氣用事而向乙
    ○○索討借款，致使乙○○因缺乏資金，鎢鋼棒加工事業無
    以為繼。然乙○○與甲○○合夥鎢鋼棒加工事業過程中，乙
    ○○均努力從事合夥事業，且所稱前開各筆款項之用途均係
    屬實，乙○○並非杜撰虛偽之鎢鋼棒合夥事業以向甲○○騙
    取財物乙節，業據證人甲○○於本院審理中證述明確。是被
    告乙○○所稱與證人甲○○合夥經營之鎢鋼棒加工事業係確
    有其事，而證人甲○○前後所交付之入股金30萬元、增資款
    18萬元及借款150 萬元，均係用以改裝、組裝、採購合夥事
    業所需之鎢鋼棒研磨及切割機臺，而無何虛偽不實之情。至
    被告乙○○固於向甲○○借款之初，曾交付甲○○如附表一
    所示偽造支票2 張以為債信之擔保，致甲○○誤信乙○○確
    有償還資力而陷於錯誤，並因而陸續借款共150 萬元與乙○
    ○，惟查：被告乙○○與證人甲○○所簽署之股東合約書第
    5 條明訂「公司盈餘照出資額比例分配之」，是倘本件鎢鋼
    棒加工事業有所獲利，乙○○與甲○○均得依約分配盈餘；
    再者，證人甲○○陸續交付借款共計150 萬元之原因，業據
    甲○○於本院審理中證稱：「（檢察官問：那你為何願意陸
    陸續續拿現金150 萬交給乙○○？）為了工作，前面已經投
    資了這麼多，不是我投資而已，他也投資，後面機器就快做
    好了，為什麼在最後一段不做起來，我們是這樣子的想法。
    」等語綦詳，是本件被告乙○○與證人甲○○2 人，就合夥
    經營之鎢鋼棒加工事業均已投資相當時間及金錢，而乙○○
    向甲○○借款之目的，在使鎢鋼棒加工機器得順利修改、組
    裝完成，以達合夥事業獲利營收之結果，並使2 人均得享有
    盈餘分配之利益，此目的並為甲○○所知悉，且為乙○○、
    甲○○雙方之共識。是被告乙○○向甲○○借款150 萬元，
    既係預期以該筆款項投資鎢鋼棒加工機臺後，得以順利完成
    合夥事業，並使乙○○、甲○○雙方均獲有利益，甚或得以
    將來之營收償還前開債務，則殊難僅以被告乙○○嗣因偽造
    有價證券一事東窗事發，遭證人甲○○因一時意氣用事追討
    欠款，使乙○○欠缺資金而無法繼續運作合夥事業，致合夥
    事業失敗、借款無法清償之結果，即推認被告乙○○就該15
    0 萬元之借款係自始無償還之意，而有何為自己不法所有之
    意圖。
四、綜上所述，公訴人所提出之證據尚無足證明被告乙○○有何
    詐欺取財犯行。此外，本院復查無其他積極證據足資證明被
    告乙○○確有公訴人所指上開犯行，揆諸前揭法律規定及判
    例意旨，此部分核屬不能證明被告犯罪。惟公訴人所指被告
    乙○○此部分詐欺取財罪嫌如成立犯罪，與前開論罪科刑之
    偽造有價證券犯行具有修正前刑法第55條牽連犯之裁判上一
    罪關係，爰不另為無罪之諭知。
據上論斷，依刑事訴訟法第299 條第1 項前段，修正後刑法第2
條第1 項前段、第59條、第74條第1 項第1 款、第2 項第5 款、
第93條第1 項第2 款，刑法第201 條、第205 條，修正後刑法施
行法第1 條之1 第1 項、第2 項前段，判決如主文。
本案經檢察官許曉微到庭執行職務。
中    華    民    國    97    年    5     月    22    日
                  刑事第十一庭審判長法  官   蔡榮澤
                                    法  官   魏于傑
                                    法  官   林蕙芳
以上正本證明與原本無異。
如不服本判決，應於判決送達後10日內向本院提出上訴狀（應附
繕本），其未敘述上訴理由者，應於上訴期間屆滿後20日內補提
理由書狀於本院，上訴於臺灣高等法院。
                              書記官  郭玉芬
中    華    民    國    97    年    5     月    22    日
附錄論罪科刑法條依據：
中華民國刑法第201條
意圖供行使之用，而偽造、變造公債票、公司股票或其他有價證
券者，處3 年以上10年以下有期徒刑，得併科3 千元以下罰金。
行使偽造、變造之公債票、公司股票或其他有價證券，或意圖供
行使之用，而收集或交付於人者，處1 年以上7 年以下有期徒刑
，得併科3 千元以下罰金。
中華民國刑法第205條
偽造、變造之有價證券、郵票、印花稅票、信用卡、金融卡、儲
值卡或其他相類作為提款、簽帳、轉帳或支付工具之電磁紀錄物
及前條之器械原料及電磁紀錄，不問屬於犯人與否，沒收之。
附表一：
┌──┬───────┬───────┬───────┐
│編號│偽造之支票    │盜用「林位正」│盜用「林位正」│
│    │              │印章蓋用之位置│印章蓋用之印文│
│    │              │              │數量          │
├──┼───────┼───────┼───────┤
│ 一 │發票日期95年7 │騎縫處        │1枚           │
│    │月15日、支票號├───────┼───────┤
│    │碼AH0000000 號│阿拉伯數字記載│1枚           │
│    │、票面金額50萬│之金額欄      │              │
│    │元            ├───────┼───────┤
│    │              │發票人簽章欄  │1枚           │
├──┼───────┼───────┼───────┤
│ 二 │發票日期95年10│騎縫處        │1枚           │
│    │月30日、支票號├───────┼───────┤
│    │碼AH0000000 號│阿拉伯數字記載│1枚           │
│    │、票面金額100 │之金額欄      │              │
│    │萬元          ├───────┼───────┤
│    │              │發票人簽章欄  │1枚           │
└──┴───────┴───────┴───────┘


司法院資訊處製作；財團法人民間司法改革基金會備份。
